【裁判字號】    92,訴,2248
【裁判日期】    921013
【裁判案由】    毒品危害防制條例
【裁判全文】
臺灣臺中地方法院刑事判決                        九十二年度訴字第二二四八號
    公  訴  人  臺灣臺中地方法院檢察署檢察官
    被      告  甲○○
右列被告因毒品危害防制條例案件，經檢察官提起公訴（九十二年度毒偵字第二三三
八號），經合議庭裁定進行簡式審判程序，本院判決如左：
    主  文
甲○○連續施用第一級毒品，處有期徒刑柒月。扣案之注射針筒壹支，沒收。
    事  實
一、甲○○曾於民國（下同）八十六年間因施用毒品案件，經裁定送觀察、勒戒後，
    認無繼續施用毒品之傾向，由臺灣高等法院臺中分院於八十七年十月十四日，以
    八十七年度上易字第二五八四號判決免刑確定。詎甲○○猶不知悔改，復基於施
    用第一級毒品海洛因之概括犯意，先後於九十二年七月二十一日之某時、同年七
    月二十七日二十二時許，在臺中縣豐原市○○路友人之住處，將海洛因以水稀釋
    後，以注射針筒打入皮膚之方式，連續施用第一級毒品海洛因二次，嗣為警於九
    十二年七月三十日二十二時四十分許，在臺中縣豐原市○○路與一心路口進行道
    路臨檢時查獲，並扣得甲○○所有供施用第一級毒品海洛因之注射針筒一支（另
    一支則為查獲當時與甲○○同行之尤壹民所有）。又甲○○經依本院九十二年度
    毒聲字第一九七四號裁定送觀察、勒戒後，認有繼續施用毒品之傾向。
二、案經臺中縣警察局豐原分局報告臺灣臺中地方法院檢察署檢察官偵查起訴。
    理  由
一、右揭事實，業據被告甲○○於本院準備程序及簡式審判程序中坦承不諱，其供稱
    ：分別於九十二年七月二十一日、同年月二十七日二十二時許，在臺中縣豐原市
    ○○路友人之住處將海洛因以水稀釋後，以注射針筒打入皮膚之方式施用第一級
    毒品二次等語綦詳（見本院卷第十六、十九、二十頁），復查：
（一）被告在被查獲後於臺中縣警察局豐原分局所採集之尿液，經送請衛生署豐原醫
      院檢驗科檢驗結果，係呈嗎啡（ Morphine）檢驗值大於600，復送臺中縣衛生
      局以免疫學分析法、ＴＯＸＩ－ＬＡＢ方法檢驗結果，係呈嗎啡陽性反應等情
      ，有衛生署豐原醫院檢驗科尿液檢查檢驗結果、臺中縣警察局豐原分局委託鑑
      驗尿液代號與真實姓名對照表、臺中縣衛生局於九十二年八月六出具之尿液煙
      毒檢驗報告各一份在卷足憑（見臺中縣警察局豐原分局刑案偵查卷宗第八頁、
      偵查卷宗第二六、二七）。按海洛因係嗎啡經化學合成之半人工合成品，藥性
      倍於嗎啡，其經吸食或施打進入人體，藉人體解毒系統之代謝作用而分解成藥
      （毒）性較低之嗎啡，故於吸食或施打海洛因之煙毒嫌犯尿液中，可檢驗出嗎
      啡煙毒反應。另一般吸食或施打煙毒（或麻醉藥品）者，經人體代謝作用後，
      於八小時之內約有百分之八十量於尿液中排出，二十四小時後，續有約剩餘量
      之百分之九十再排出，七十二小時後仍有殘餘微量排出，吸食或施打者個人體
      質不同，其排出時間亦會有差異，尤其成癮者（抗藥性強）其於吸食一百二十
      小時內所採之尿液，配合較具公信力之儀器（如氣相質譜儀）仍可能被檢測出
      ，此曾經憲兵司令部八十年三月二十五日（八○）鑑驗字第○九九九號函釋在
      案。參以目前施用毒品者以施用毒品海洛因最為常見，施用嗎啡者已甚少見，
      是被告甲○○自承於九十二年七月二十一日、同年月二十七日二十二時許，連
      續施用第一級毒品海洛因二次等語，被告之自白與事實相符，即有所據，信屬
      可採。
（二）復以，被告前於八十六年間因施用毒品案件，經臺灣高等法院臺中分院於八十
      七年間依職權裁定裁定送觀察、勒戒後，認無繼續施用毒品之傾向，再經臺灣
      高等法院臺中分院於八十七年十月十四日以八十七年度上易字第二五八四號為
      免刑判決確定等情，有臺灣高等法院被告全國前案紀錄表、臺灣臺中地方法院
      檢察署刑案資料查註紀錄表、司法院全國線上查詢在監所最新資料報表（見前
      開偵查卷第一、二頁，本院卷四至八頁）等件在卷可按。被告本次再施用第一
      級毒品海洛因，經裁定送觀察勒戒後，認有繼續施用毒品之傾向，並有臺灣臺
      中看守所九十二年八月十九日中所正衛字第○九二○○○二九七六號函附「有
      無繼續施用毒品傾向證明書」附卷可參（見偵查卷第二三至二五頁），足見被
      告本次被查獲施用第一級毒品海洛因犯行，確係在前次施用毒品犯行經不起訴
      處分確定後五年內所再犯，且經觀察、勒戒後，認有繼續施用毒品之傾向，至
      臻明確。
（三）綜上所述，本件事證已明，被告右開犯行，洵堪認定。
二、按海洛因係毒品危害防制條例第二條第二項第一款所定之第一級毒品，不得非法
    施用。是以：
（一）核被告甲○○分別於九十二年七月二十一日、同年月二十七日二十二時許，連
      續二次施用第一級毒品海洛因之部分，均係犯毒品危害防制條例第十條第一項
      之施用第一級毒品罪。
（二）被告持有第一級毒品海洛因後，進而施用，其持有之低度行為應為施用之高度
      行為所吸收，不另論以持有第一級毒品罪及持有第二級毒品罪。另被告先後二
      次施用第一級毒品海洛因之犯行，分別於緊接之時間，以相同之方法為之，係
      觸犯構成要件相同之罪，顯係基於概括犯意為之，應依連續犯之規定論以一罪
      ，並依法加重其刑。
（三）爰審酌被告於八十六年間因施用毒品案件，於八十七年經裁定送觀察、勒戒，
      認無繼續施用毒品之傾向，再經臺灣高等法院臺中分院於八十七年十月十四日
      以八十七年度上易字第二五八四號為免刑判決確定，竟仍不知戒惕，再度違犯
      本件毒品危害防制條例第十條第一項之罪，無視於毒品對於自身健康之戕害及
      國家對於杜絕毒品犯罪之禁令；其犯罪之動機、目的單純；又施用毒品係自戕
      行為，犯罪手段平和，亦未因此而危害他人，所生損害非大；再考之其於犯後
      坦承犯行，態度良好，並參諸施用毒品者均有相當程度之成癮性及心理依賴，
      其犯罪心態與一般刑事犯罪之本質並不相同，應側重以適當之醫學治療及心理
      矯治處遇為宜，被告復經本院以九十二年度毒聲字第二二二一號裁定諭令進行
      長時間之強制戒治處遇，核該強制戒治之性質，固屬保安處分之一種，然既與
      其所應受之刑罰，同係限制人身自由，揆諸比例原則，自應予適當量刑等一切
      情狀，量處如主文所示之刑，以示懲儆。
（四）另扣案之注射針筒二支，有扣押物品清單在卷可憑（見偵查卷第二二頁），其
      中一支係被告所有，並供其施用第一級毒品海洛因所用之物，業據被告供承在
      卷（見本院卷二一頁），爰依刑法第三十八條第一項第二款規定，宣告沒收之
      。另一支注射針筒，則屬尤壹民所有，業據被告陳述明確，爰不另為沒收之諭
      知，附此敘明。
據上論斷，應依刑事訴訟法第二百七十三條之一第一項、第二百九十九條第一項前段
，毒品危害防制條例第十條第一項、第二十條第三項前段，刑法第十一條前段、第五
十六條、第三十八條第一項第二款，判決如主文。
本案經檢察官乙○○到庭執行職務
中    華    民    國      九十二      年      十      月      十三      日
                            臺灣臺中地方法院刑事第十二庭
                                    法  官 劉兆菊
右正本證明與原本無異。
如不服本判決，應於送達後十日內向本院提出上訴狀（須附繕本），上訴於臺灣高等
法院臺中分院。
                                    書記官
中    華    民    國      九十二      年      十      月        十三    日
附錄論罪科刑法條
毒品危害防制條例第十條第一項
施用第一級毒品者，處六月以上五年以下有期徒刑。


司法院資訊處製作；財團法人民間司法改革基金會備份。
